【裁判字號】    97,簡上,46
【裁判日期】    970730
【裁判案由】    傷害
【裁判全文】
臺灣新竹地方法院刑事判決              97年度簡上字第46號
上  訴  人
即  被  告  甲○○  54歲民.
上列上訴人即被告因傷害案件，不服本院竹北簡易庭96年度竹北
簡字第325號，中華民國96年10月23日第一審簡易判決（聲請簡
易判決處刑案號：96年度偵字第2115號），提起上訴，本院管轄
第二審之合議庭判決如下：
    主  文
上訴駁回。
    事  實
一、緣甲○○與楊莊樹蕊之配偶楊周甫有金錢糾紛，遂於民國96
    年3月27日上午8時40分許，與其配偶丙○○至楊莊樹蕊位於
    新竹縣新豐鄉青埔村6鄰86之6號住處，欲與楊周甫理論，席
    間甲○○與楊莊樹蕊、楊周甫發生口角及肢體衝突（甲○○
    所涉傷害楊莊樹蕊、楊周甫罪嫌，業經原審各判處有期徒刑
    3月，均減為有期徒刑1月又15日，楊莊樹蕊所涉傷害甲○○
    罪嫌，業經原審判處拘役40日，減為拘役20日，此等部分均
    未據上訴而告確定），楊周甫遂電請新竹縣新豐鄉青埔村村
    長乙○○到場協助調解並報警，乙○○遂於同日上午9時10
    分許，至楊莊樹蕊上開住所，獲報警員丁○○亦至甲○○位
    於新竹縣新豐鄉青埔村6鄰84號住處，請甲○○回到楊莊樹
    蕊住處，以便居中調停，在調處過程中，乙○○向甲○○稱
    「講話不要這麼大聲，有事好好講，有村民反應被妳（指甲○○）騙錢，騙了新台幣（下同）80多萬元，妳都沒有還。
    」等語，即遭甲○○大聲斥責要乙○○閉嘴，乙○○未予理
    會，並出言「操她媽的」等三字經穢語，辱罵甲○○（乙○○所涉公然侮辱犯行，業經原審判處罰金3,000元，減為罰
    金1,500元確定），甲○○不甘受辱，竟基於傷害人身體之
    犯意，以手掌摑乙○○臉頰，致乙○○受有左臉部2×2公分
    瘀傷之傷害，乙○○亦憤而出手攻擊甲○○下頷處，致甲○○受有頭部外傷併左下頷挫瘀傷之傷害（乙○○所涉傷害犯
    行，業經原審判處拘役40日，減為拘役20日確定）。
二、案經乙○○訴由新竹縣警察局竹北分局報請臺灣新竹地方法
    院檢察署檢察官偵查後聲請簡易判決處刑。
    理  由
壹、程序部分：
一、按被告以外之人於審判外之言詞或書面陳述，除法律另有規
    定者外，不得作為證據，刑事訴訟法第159條第1項固有明文
    規定。又被告以外之人於審判外之陳述，雖不符刑事訴訟法
    第159條之1至之4之規定，惟經當事人於審判程序同意作為
    證據，法院審酌該言詞陳述或書面陳述作成時之情況，認為
    適當者，亦得為證據，復為同法第159條之5第1項所明定。
    本案證人楊莊樹蕊、楊周甫、乙○○、丙○○、丁○○於警
    詢或偵查中之陳述，業經被告同意援引作為證據，本院審酌
    後亦認為適當，故其於審判外之陳述，自得作為本案之證據
    。另本案認定事實所引用之文書證據，並無證據證明係公務
    員違背法定程序所取得，亦無刑事訴訟法第159條之4之顯有
    不可信之情況與不得作為證據之情形，自應認有證據能力，
    此合先敘明。
貳、實體部分：
一、訊據上訴人即被告甲○○固坦認告訴人乙○○有於前揭時、
    地，前往調處其與證人楊莊樹蕊、楊周甫糾紛一事，惟矢口
    否認有何傷害犯行，辯稱：沒有打告訴人，不知道告訴人身
    上的傷如何來的云云。惟查：
（一）上揭犯罪事實，業據告訴人乙○○於警詢、偵查中、原審
      調查及本院審理時指訴歷歷（見偵查卷第13、14、41、46
      頁，原審卷第18頁，本院卷第31頁），核與證人即目擊被
      告出手毆打告訴人之鄰居楊莊樹蕊、楊周甫於警訊中證述
      情節大致相符，證人楊莊樹蕊證述：被告不讓告訴人講話
      ，然後就用手毆打告訴人，在講話的時候，就突然毆打告
      訴人一巴掌等語，證人楊周甫證述：伊報警並通知告訴人
      到場，告訴人到場協調，被告也叫告訴人閉嘴，並徒手打
      告訴人一巴掌等語（見偵查卷第16、18頁），又證人即到
      場處理之新竹縣警察局竹北分局後湖派出所警員丁○○於
      偵查及本院審理時均具結證述：告訴人與被告有發生衝突
      ，是被告先動手，伊看到被告先打告訴人一巴掌後，告訴
      人才還手，告訴人有罵被告，告訴人先罵被告髒話，被告
      才出手打告訴人，被告是打告訴人的臉等語（見偵查卷第
      48頁，本院卷第36、38頁），證人丁○○係轄區警員，依
      法執行職務，與兩造均無任何嫌隙，當日係因獲報證人楊
      周甫家有糾紛方至現場了解，被告、告訴人發生爭執時，
      有站在中間隔離阻擋，至警局製作筆錄時，被告、告訴人
      均表明欲對對方提出傷害告訴，即刻帶同兩造至東元綜合
      醫院驗傷等情，業據其證述在卷（見本院卷第36、38、43
      頁），被告並於本院審理時自承：有跟告訴人一起去驗傷
      等語（見本院卷第45頁），而觀諸卷附診斷證明書（見偵
      查卷第25、26頁），被告、告訴人分別於96年3月27日下
      午2時25分許及同日下午2時27分許，至醫院急診接受診療
      ，並請醫師開立診斷證明書，是證人丁○○既於執行職務
      過程中，為防止兩造衍生肢體衝突而將被告、告訴人予以
      隔離，在受理被告對告訴人提出之傷害告訴後，隨即帶同
      被告前往醫院驗傷以保全證據，當無故為袒護告訴人或故
      為誣陷被告而為對被告不利之證詞，又證人等證述被告係
      以掌摑之方式毆打告訴人及告訴人受傷之部位均互核一致
      ，且與告訴人所受傷勢為左臉部瘀傷之傷害均相符合，其
      等證言應堪採信。
（二）又查本件告訴人到場之原因係為調處被告與證人楊莊樹蕊
      、楊周甫之糾紛一節，業據被告供承甚明，並經告訴人及
      證人楊周甫，證人即被告之配偶丙○○證述綦詳（見偵查
      卷第13、18頁，本院卷第31、33、40、42頁），被告於本
      院審理時供述：當天是和證人楊莊樹蕊發生爭執，不關告
      訴人的事，但是告訴人到現場就一直罵伊，沒有和告訴人
      吵架，告訴人就一直罵伊，都沒有停，有叫告訴人不要再
      講了等語（見本院卷第47頁），又參以告訴人亦自承在被
      告動手打伊之前有先出言辱罵被告等情（見偵查卷第41、
      46頁），此節並經證人丙○○、丁○○證述屬實（見偵查
      卷第20、47、48頁，本院卷第36、40頁），是告訴人以村
      長身分到場排解村民間之爭執，本與調處對象均無任何牽
      連，實無先出手毆打被告之動機與理由，衡以告訴人於協
      調過程中先因村民陳情一事數落被告，遭被告制止斥責其
      閉嘴而不予理會，更進而以三字經辱罵被告等情觀之，被
      告當時之情緒應已處於激動的狀態，益徵證人等證述係被
      告先出手毆打告訴人一節，核屬有據，堪以採信。是被告
      有出手毆打告訴人臉頰，並致告訴人受傷等情，應堪認定
      。而告訴人於警局製作筆錄後隨即由警員陪同前往醫院驗
      傷，其所受傷勢應係遭被告毆打一節，至屬明確。
（三）證人丙○○固於本院審理時證稱：「（96年3月27日上午
      9點多，妳太太（指被告）有沒有跟乙○○吵架？）沒有
      吵架，楊周甫打電話叫乙○○來，警察到我們家帶我們去
      楊周甫家，乙○○就罵我老婆髒話，並且說我老婆騙人，
      也有打我老婆。」、「（那一天妳太太有沒有罵乙○○髒
      話？）沒有罵。」、「（乙○○罵妳太太髒話，妳太太如
      何反應？）她說你要罵就儘管罵，然後就到警察局那裡去
      了。」、「我太太沒有打乙○○。」等語（見本院卷第40
      至42頁），不啻與其於警詢時所述被告有回罵告訴人三字
      經等語不符（見偵查卷第20頁），亦與被告於本院審理時
      供述有叫告訴人不要再講，不要再罵了等情互為矛盾，憑
      信性即屬有疑，再衡以證人丙○○與被告係配偶關係，其
      證言既與證人楊莊樹蕊、楊周甫、丁○○結證情形有異，
      顯係為袒護被告而為避重就輕之詞，尚難作為對被告有利
      之認定，無足憑採。此外，復有警員丁○○出具之報告書
      及東元綜合醫院診斷證明書各1紙在卷可稽（見偵查卷第2
      1、26頁）。綜上所述，本件事證明確，被告甲○○上開
      傷害犯行，堪以認定，應予依法論科。
二、核被告所為，係犯刑法第277條第1項之傷害罪。原審認被告
    犯行事證明確，適用刑法第277條第1項、第41條第1項前段
    、刑法施行法第1條之1、中華民國九十六年罪犯減刑條例第
    2條第1項第3款、第7條，判處被告有期徒刑3月，如易科罰
    金以新臺幣1000元折算1日，減為有期徒刑1月又15日，如易
    科罰金以新臺幣1000元折算1日予以論罪科刑，認事用法並
    無違誤，所量刑度亦稱妥適。被告上訴意旨認未毆打告訴人
    ，而指摘原判決不當，為無理由，應予駁回。
據上論斷，應依刑事訴訟法第455條之1第1項、第3項、第368條
，判決如主文。
本案經檢察官葉乃瑋到庭執行職務。
中    華    民    國    97    年    7     月    30    日
                  刑事第五庭審判長法  官  吳靜怡
                                  法  官  林佑珊
                                  法  官  蔡欣怡
不得上訴。
以上正本證明與原本無異。
中    華    民    國    97    年    7     月    30    日
                                  書記官  劉怡芳


司法院資訊處製作；財團法人民間司法改革基金會備份。
